臺灣彰化地方法院刑事裁定
110年度聲字第1208號
異   議   人  
即受刑人之女  鐘郁茜


異  議  人即
受   刑   人  阮纓淇



上列聲請人即異議人因受刑人所犯公共危險案件，對於臺灣彰化
地方檢察署110年度執字第3561號檢察官執行指揮聲明異議，本
院裁定如下：
    主  文
異議駁回。
    理  由
一、聲明異議意旨略以：聲明異議人即受刑人阮纓淇（下稱受刑
    人）因公共危險案件經臺灣彰化地方法院以110年度交簡字
    第1126號判處有期徒刑6月，併科罰金新臺幣（下同）20,00
    0元，並諭知有期徒刑易科罰金及罰金易服勞役之標準，乃
    因替朋友慶生一時失慮喝酒始涉犯本案，於民國110年9月8
    日到案執行時，已向檢察官保證今後不再喝酒，且受刑人已
    年逾40歲，身體狀況不佳，日前罹患精神異常疾病，需要時
    常前往醫院追蹤治療，如檢察官不准受刑人易科罰金，長期
    在監執行有期徒刑6月，則生命恐有危險之虞，受刑人經此
    教訓當知警惕，請法院基於人道考量，准予受刑人就殘刑易
    科罰金，使受刑人得以在外調養身體就醫保全生命，爰依刑
    事訴訟法第484條規定聲明異議。
二、按「受刑人或其法定代理人或配偶以檢察官執行之指揮為不
    當者，得向諭知該裁判之法院聲明異議」，刑事訴訟法第48
    4 條定有明文。又檢察官就易科罰金聲請之准駁，應賦予受
    刑人陳述意見之機會，於保障受刑人正當法律程序之前提下
    ，依職權裁量及指揮執行事項（參見最高法院107年度台抗
    字第209號裁定意旨）。查本件受刑人因公共危險案件，經
    本院以110年度交簡字第1126號判處有期徒刑6月，併科罰金
    20,000元，並諭知有期徒刑易科罰金及罰金易服勞役之標準
    等情，有臺灣高等法院被告前案紀錄表在卷可稽。嗣本案確
    定後，執行檢察官依前揭判決，通知受刑人於110 年9 月6
    日到案執行，經檢察官開庭當面聽取受刑人之意見，且告以
    不准易科罰金之理由，受刑人表示沒有意見（見110年9月8
    日訊問筆錄），隨後發監執行等情，業經本院調閱臺灣彰化
    地方法院檢察署110 年度執字第3561 號執行卷宗查核無訛
    。是檢察官上述准駁易刑處分之定奪，已給予受刑人陳述意
    見之機會，並無違誤。又對於檢察官執行指揮不服而聲明異
    議者，係以「受刑人或其法定代理人或配偶」為限，已如前
    述。則本件受刑人之女兒鐘郁茜以其本人名義所提出之異議
    聲明，顯與法定程序不符，此部分應予駁回。至於受刑人聲
    明異議之部分，程序合法，先予敘明。
三、犯最重本刑為5年以下有期徒刑以下之刑之罪，而受6月以下
    有期徒刑或拘役之宣告者，得以新臺幣1,000元、2,000或3,
    000折算1日，易科罰金。但易科罰金，難收矯正之效或難以
    維持法秩序者，不在此限，此觀刑事訴訟法第457條第1項前
    段、刑法第41條第1項分別定有明文。故有期徒刑或拘役得
    易科罰金之案件，法院所諭知者，僅係易科罰金時之折算標
    準而已，至於是否准予易科罰金，仍賦予執行檢察官視個案
    具體情形，依前開法律規定而為裁量，亦即執行檢察官得考
    量受刑人之一切主、客觀條件，審酌其如不接受有期徒刑或
    拘役之執行，是否難達科刑之目的、收矯正之成效或維持法
    秩序等，以作為其裁量是否准予易科罰金之憑據，非謂受刑
    人受6個月以下有期徒刑或拘役之宣告時，執行檢察官即必
    然應准予易科罰金。且上開法條所稱「難收矯正之效」及「
    難以維持法秩序」，均屬不確定法律概念，此乃立法者賦予
    執行者能依具體個案，考量犯罪所造成法秩序等公益之危害
    大小、施以自由刑，避免受刑人再犯之效果高低等因素，據
    以審酌得否准予易科罰金，亦即執行者所為關於自由刑一般
    預防（維持法秩序）與特別預防（有效矯治受刑人使其回歸
    社會）目的之衡平裁量，非謂僅因受刑人個人家庭、生活處
    遇值得同情即應予以准許；且法律賦予執行檢察官此項裁量
    權，僅在發生違法裁量或有裁量瑕疵時，法院始有介入審查
    之必要，如執行檢察官於執行處分時，已具體說明不准易科
    罰金之理由，且未有逾越法律授權、專斷等濫用權力之情事
    ，自不得遽謂執行檢察官之執行指揮為不當（最高法院100
    年度台抗字第646號、101年度台抗字第363號裁定意旨參照
    ）。
四、經查：
  (一)受刑人前於106年9月17日，因犯不能安全駕駛致交通危險
      罪，經本院以106年度交簡字第2900號判處有期徒刑2月確
      定，於107年4月9日易科罰金執行完畢；又於107年8月1日
      ，因犯不能安全駕駛致交通危險罪，經本院以107年度交
      簡字第1949號判處有期徒刑4月，併科罰金20,000元確定
      ，於107年11月19日易科罰金執行完畢；再於107年8月26
      日，因犯不能安全駕駛致交通危險罪，經本院以107年度
      交簡字第2094號判處有期徒刑5月確定，嗣上開2罪有期徒
      刑部分經本院以107年度聲字第1708號裁定應執行有期徒
      刑8月確定，並於108年3月13日易科罰金執行完畢等情，
      有上揭案號判決書及臺灣高等法院被告前案紀錄表在卷可
      稽。嗣本件受刑人於110年4月28日之酒後駕車犯行，經本
      院以110年度交簡字第1126號刑事簡易判決確定後，臺灣
      彰化地方檢察署檢察官以110年度執字第3561號通知受刑
      人到案執行。受刑人到署後向檢察官聲請易科罰金，檢察
      官於斟酌受刑人之情形後，認「1、本案為第4次酒駕且5
      年內4犯。2、本次酒測值達0.71mg/L」，而有不執行刑罰
      難收矯正之效之情事，乃不准受刑人易科罰金等情，均經
      本院調閱彰化地檢署110年度執字第3561號執行卷宗等核
      閱無誤。以上關於被告之前案紀錄及本案執行情形，均堪
      以認定。
  (二)受刑人雖以前詞為由，請求准予易科罰金替代入監服刑，
      然其自述罹患精神異常疾病一節，並未提出任何診斷證明
      文件。且查刑人於近年內有多次酒後駕車之公共危險犯行
      ，已如上述，是受刑人確有屢犯酒後駕車之公共危險罪之
      事實。再依上開執行案卷顯示，執行檢察官不准受刑人易
      科罰金之聲請，已給予受刑人陳述意見之機會，且詳述不
      准易科罰金之理由，亦有110年9月8日執行筆錄1份附於上
      開執行卷宗，於審核是否准予受刑人易科罰金之過程，並
      無獨斷、草率之瑕疵，亦無顯然違背相關法令之情事。此
      外，受刑人亦曾於98年間因騎機車肇事之事件，經檢察官
      以過失傷害罪嫌提起公訴，嗣於調解成立後由告訴人撤回
      告訴，而經本院以99年度交易字第88號為不受理判決，亦
      有該刑事判決在卷可參。則受刑人既曾因交通案件遭受刑
      事追訴，其就用路安全之維護，更應有高度之警覺性，惟
      其後卻未更加謹慎，反多次觸犯酒後駕車之公共危險罪，
      且本次乃是4年內第4度從事酒後駕車犯行，所駕駛者又是
      危險性較高之自用小客車，酒精濃度高達每公升0.71毫克
      ，並有違規闖紅燈之情事（見本案之刑事簡易判決書），
      顯見受刑人未能真正悔悟，先前執行檢察官三度准予易科
      罰金，而以易科罰金之方式執行刑罰，均未能收矯正之效
      ；本案執行檢察官具體審酌上情，行使其裁量權，不准受
      刑人易科罰金之聲請，係為收矯正之效及維持法秩序，其
      採取之方式亦有助於目的之達成，並未違反比例原則，尚
      無逾越法律授權、專斷等濫用權力情事。
五、綜上所述，本院綜觀全卷並審酌上情，認本件執行檢察官不
    准聲請人易科罰金，乃本其法律所賦予指揮刑罰執行職權之
    行使，對具體個案所為之判斷，且已遵守正當法律程序，並
    無逾越法律授權或專斷等濫用權力之情事，自難認本件執行
    檢察官上開執行指揮有何不當或違法之處。從而，本件受刑
    人聲明異議，請求撤銷不准易科罰金之處分，為無理由，應
    予駁回。　　　
六、據上論斷，依刑事訴訟法第486條，裁定如主文。
中　　華　　民　　國　　110 　年　　9 　　月　　28　　日
                  刑事第四庭    法  官  黃玉齡 
以上正本證明與原本無異。
如不服本裁定，應於裁定送達後五日內向本院提出抗告狀(須附
繕本 )。
中　　華　　民　　國　　110 　年　　9 　　月　　28　　日
                                書記官  游峻弦